臺灣板橋地方法院刑事判決　　　　　　　95年度易字第2340號
公　訴　人　臺灣板橋地方法院檢察署檢察官
被　　　告　甲○○
上列被告因違反毒品危害防制條例案件，經檢察官提起公訴(95
年度毒偵字第7134號)，本院判決如下：
    主  文
甲○○施用第二級毒品，累犯，處有期徒刑陸月，如易科罰金以
新臺幣壹仟元折算壹日。減為有期徒刑參月，如易科罰金以新臺
幣壹仟元折算壹日。
    事  實
一、甲○○前因施用毒品案件，經臺灣桃園地方法院以87年度訴
    字第88號裁定送觀察、勒戒後，認無繼續施用毒品之傾向，
    於民國87年7 月4 日釋放出所。復又於92年5 月17日為警查
    獲後採尿回溯前96小時內之某時，因施用毒品，再經本院裁
    定送觀察勒戒後，認有繼續施用毒品傾向，再以92年毒聲字
    3761號裁定令入戒治處所施以強制戒治，惟於93年1 月9 日
    因法律修正而釋放出所。刑案部分則經本院以93簡字第97號
    判處有期徒刑5 月，如易科罰金以3 百元折算1 日確定，於
    95年2 月7 日縮刑期滿執行完畢。詎其猶不知悔改，復基於
    施用第二級毒品甲基安非他命之犯意，於95年7 月15日為警
    查獲後採尿回溯96小時之內某時，在不詳處所，施用第二級
    毒品甲基安非他命一次。嗣於95年7 月15日16時40分許，在
    臺北縣土城市○○路○ 段194 號201 室，為警查獲並採其尿
    液檢驗後，始悉上情。
二、案經臺北縣政府警察局土城分局報告臺灣板橋地方法院檢察
    署檢察官偵查起訴。
    理  由
壹、證據能力部分：
    按被告以外之人於審判外之言詞或書面陳述，除法律有規定
    者外，不得作為證據，刑事訴訟法第159條第1項固有明文，
    惟同法第159條之4第1、2款亦明定：「除前三條之情形外，
    下列文書亦得為證據：除顯有不可信之情況外，公務員職務
    上製作之紀錄文書、證明文書。除顯有不可信之情況外，從
    事業務之人於業務上或通常業務過程所須製作之紀錄文書、
    證明文書。」，而所謂『不可信』之情況，則指法院應審酌
    被告以外之人於陳述時，其所處外在環境、情狀，如：其陳
    述時之心理狀況、有無受到外力干擾等，以為判斷之依據。
    經查：本案卷附之臺灣檢驗科技股份有限公司95年 7月27日
    濫用藥物尿液檢驗報告，係該從事科學檢驗業務之人於業務
    上所製作之紀錄文書；又原查獲機關臺北縣政府警察局土城
    分局之偵辦毒品案尿液編號及姓名對照表，係由該管警察機
    關職務上製作之文書。再者，前揭各該文書，據依全卷所附
    資料，並無何顯不可信之特別情況存在，是上述濫用藥物尿
    液檢驗報告暨偵辦毒品案尿液編號及姓名對照表等文書，依
    刑事訴訟法第159條之4第1、2款規定，亦得為證據。再按被
    告以外之人於審判外之陳述，經當事人於審判程序同意作為
    證據，法院審酌該言詞陳述或書面陳述作成時之情況，認為
    適當者，亦得為證據。當事人、代理人或辯護人於法院調查
    證據時，知有第一百五十九條第一項不得為證據之情形，而
    未於言詞辯論終結前聲明異議者，視為有前項之同意，刑事
    訴訟法第159條之5定有明文。查本案以下所引其他證據，均
    未據被告甲○○否認其證據能力，且未於本案言詞辯論終結
    前聲明異議，則本院審酌該等證據核無違法取證之情事，依
    各該陳述作成時之狀況，並無不適當之情形，自均得為證據
    。
貳、實體部分
一、訊據被告甲○○均矢口否認有何前揭施用毒品之犯行，辯稱
    ：伊於88年起就住在唯心康復之家，當時有服用精神方面之
    藥物，並未施用甲基安非他命云云。經查：被告遭查獲時所
    採之尿液送驗結果，呈現甲基安非他命類陽性反應，此有臺
    北縣政府警察局土城分局偵辦毒品案尿液編號及姓名對照表
    、臺灣檢驗科技股份有限公司95年7 月27日報告編號：CH/2
    0 06/71284號濫用藥物尿液檢驗報告各1 份在卷可稽（參見
    95年毒偵字第7134號卷第9 、10頁)。 又查：被告所服用之
    精神病藥物，所產生之代謝物均不可能影響尿液之甲基安非
    他命反應，復有國防部軍備局中山科學研究院醫務所附設民
    眾診療服務處96年5 月23日石醫字第0960000027號函附卷可
    佐。且尿液係被告自行排放且當面封緘，為被告於本院審理
    中所自承。又按甲基安非他命經口服投與後，約百分之七十
    於24小時內自尿中排出，約百分之九十於96小時內自尿中排
    出，由於目前國內尿液中甲基安非他命之檢驗僅為鑑定其是
    否呈陽性反應，尚未定其含量，且甲基安非他命成分之檢出
    與其投與方式、投與量、個人體質、採尿時間與檢測儀器之
    精密度等諸多因素有關，因此僅憑尿液中呈甲基安非他命陽
    性反應，並無法確實推算吸食時間距採集時間之長短，惟依
    上述資料推斷，最長可能不會超過4 日即96小時，此經行政
    院衛生署藥物食品檢驗局於81年2 月8 日以（81）藥檢壹字
    第001156號函釋明在案。綜上所述，顯見被告確有於為警採
    尿前回溯96小時內之某時施用第二級毒品甲基安非他命之行
    為甚明。被告猶矢口否認有施用第二級毒品甲基安非他命云
    云，自係事後卸責之詞，要無足取。復按，毒品危害防制條
    例於92年7 月9 日修正公布，自93年1 月9 日施行，其中第
    20 條 、第23條將施用毒品之刑事處遇程序，區分為「初犯
    」及「五年內再犯」、「五年後再犯」。依其立法理由之說
    明：「初犯」，經觀察、勒戒或強制戒治後，應為不起訴處
    分或不付審理之裁定；經觀察、勒戒或強制戒治執行完畢釋
    放後，「五年內再犯」者，因其再犯率甚高，原實施之觀察
    、勒戒及強制戒治既已無法收其實效，爰依法追訴或裁定交
    付審理。至於經觀察、勒戒或強制戒治執行完畢釋放後，「
    五年後再犯」者，前所實施之觀察、勒戒或強制戒治已足以
    遮斷其施用毒品之毒癮，為期自新及協助其斷除毒癮，仍適
    用「初犯」規定，先經觀察、勒戒或強制戒治之程序。從而
    依修正後之規定，僅限於「初犯」及「五年後再犯」二種情
    形，始應先經觀察、勒戒或強制戒治程序。倘被告於五年內
    已再犯，經依法追訴處罰，縱其第三次（或第三次以上）再
    度施用毒品之時間，在初犯經觀察、勒戒或強制戒治執行完
    畢釋放五年以後，已不合於「五年後再犯」之規定，且因已
    於「五年內再犯」，顯見其再犯率甚高，原實施觀察、勒戒
    或強制戒治，已無法收其實效，即應依該條例第10條處罰，
    此有最高法院95年度第7 次刑事庭會議決議可資參照。本件
    被告有如事實欄所載毒品前科情形，有臺灣高等法院被告前
    案紀錄表一份附卷可稽。參諸前開說明，自無再經觀察、勒
    戒及強制戒治之必要，自應逕行追訴處罰。本件事證明確，
    被告犯行洵堪認定，應予依法論罪科刑。
二、核被告甲○○所為，係犯毒品危害防制條例第10條第 2項之
    施用第二級毒品罪。又被告施用前持有第二級毒品已為施用
    之高度行為所吸收，不另論罪。再被告有如事實欄所載之前
    科犯行及刑之執行情形，有臺灣高等法院被告前案紀錄表在
    卷可考，其於受有期徒刑執行完畢 5年以內故意再犯本件有
    期徒刑以上之罪，為累犯，應依法加重其刑。爰審酌被告之
    素行狀況非佳，且施用毒品，足以戕害其身心，滋生其他犯
    罪，惡化治安，嚴重損及公益，且被告前曾施用毒品，業經
    觀察、勒戒執行完畢，其竟再為本件施用毒品犯行，顯見其
    不思悔改，自制力亦顯不佳，於犯後仍矢口否認犯行，飾詞
    圖卸其責，惟另考量被告施用毒品之行為於本質上係屬自我
    戕害行為等一切情狀，量處有期徒刑 6月，並諭知易科罰金
    之折算標準。又被告犯罪時間在95年7 月15日為警查獲後採
    尿回溯前96小時之內某時，係在96年4 月24日之前，核其所
    犯之罪非屬中華民國九十六年罪犯減刑條例第3 條所定之罪
    名，爰依同條例第2 條第1 項第3 款之規定，就該宣告刑減
    輕其刑至二分之一，減為有期徒刑參月，並諭知易科罰金之
    折算標準。
據上論斷，應依刑事訴訟法第299條第1項前段，毒品危害防制條
例第10條第2項，刑法第11條前段、第47條第1項、第41條第 1項
前段，中華民國九十六年罪犯減刑條例第2 條第1 項第3 款、第
7條、第9 條，判決如主文。
本案經檢察官馬凱蕙到庭執行職務。
中　　華　　民　　國　　96　　年　 　7　　月　　25　　日
　　 　       　　刑事第七庭　審判長法　官　胡堅勤
　　                          　　　法　官　王瑜玲
　　                          　　　法　官　李君豪
以上正本證明與原本無異。
如不服本判決，應於判決送達後10日內，向本院提出上訴狀。
　　　　　　　　　　　　　　　　　　書記官　林文達
中　　華　　民　　國　　96　　年　　7 　　月　　25　　日
附錄本件論罪科刑法條：
毒品危害防制條例第10條第2項
施用第2級毒品者，處3年以下有期徒刑。
